臺灣桃園地方法院民事判決　　　　　　 94年度簡上字第227號
上　訴　人　乙○○
被　上訴人　甲○○
上列當事人間解除契約事件，上訴人對於中華民國94年5 月4 日
本院桃園簡易庭93年度桃簡字第1422號第一審判決提起上訴，於
民國95年12月21日言詞辯論終結，本院判決如下：
    主      文
上訴駁回。
第二審訴訟費用由上訴人負擔。
    事實及理由
甲、上訴人之陳述，除與原審判決記載相同者，茲予引用外，補
    稱：(一)證人丁○○於原審證稱，被上訴人保證其為SAAB900
    汽車（下稱系爭車輛）之原始車主且系爭車輛無碰撞或泡水
    ，且被上訴人於奇摩拍賣網站上刊登之廣告內容不實。被上
    訴人於民國93年8 月8 日出示上訴人之保養紀錄上之車主姓
    名已被鉛筆塗掉，且於同年月11日看車、交車時，行照上記
    載之所有人為被上訴人，上訴人並未發現被上訴人非原始車
    主。而由被上訴人於同年月10日將系爭車輛之車主即訴外人
    劉哲利變更為被上訴人觀之，其顯係故意詐騙上訴人其為第
    一手車主。(二)證人丙○○於檢修系爭車輛時，表示系爭車輛
    之ABS 、SRS 於儀表板之故障燈無法亮起係因電源線遭剪斷
    ，並表示系爭車輛並無泡水問題，則於修車廠檢視底盤並無
    法發現ABS 、SRS 故障，是上訴人於交車後20日經專屬儀器
    檢驗始發現ABS 、SRS 電腦故障，被上訴人應賠償上訴人修
    復ABS 、SRS 之費用新臺幣（下同）69,400元。(三)上訴人正
    常使用系爭車輛7 日後，倒車時發生需重踩油門才能倒車現
    象，於交車20日時，進場檢修始知變速箱故障（變速箱打滑
    、故障燈會時亮時不亮），上訴人已於93年8 月31日告知被
    上訴人變速箱故障，被上訴人表示會給付上訴人1 萬元，而
    上訴人修復變速箱支出59,000元等語，並聲明：原判決廢棄
    ；被上訴人應給付上訴人128,400 元。
乙、被上訴人之陳述，除與原審判決記載相同者，茲予引用外，
    補稱：(一)上訴人於交車前曾3 次試乘系爭車輛，且經其指定
    之修車廠師傅檢測，其於當時並未表示有任何問題，變速箱
    故障顯示燈亦未亮起，足證系爭車輛交予上訴人時變速箱正
    常運作。(二)證人丙○○於原審證稱，系爭車輛之變速箱經電
    腦診斷後是機械故障，ABS 、SRS 經電腦檢測為無法連線，
    並未檢查線路有無遭剪斷。(三)被上訴人否認於93年8 月8 日
    出示上訴人之保養紀錄上車主姓名被鉛筆塗掉。如有上揭情
    事，上訴人當時必會質疑，由此可證上訴人當時已知悉被上
    訴人為出賣人，訴外人劉哲利為系爭車輛之車主。而由前開
    保養紀錄，可證系爭車輛有依規定按時保養，於交付上訴人
    時車況良好。(四)一般人於啟動車輛時，均會檢視儀表板ABS
    、SRS 燈號運作狀況，而上訴人歷經3 次試車、檢視，並經
    其指定之修車廠師傅檢測，均未表示ABS 、SRS 有問題，足
    證系爭車輛交付予上訴人時，ABS 、SRS 均屬正常狀態。上
    訴人並未證明系爭車輛ABS 、SRS 系統於交車時即存有瑕疵
    ，且其主張之修復費用並無依據。上訴人提出之原廠估價單
    ，其上僅記載ABS 、SRS 燈亮查修及故障，ABS 、SRS 線路
    電腦診斷線路查修等字樣，並無上訴人主張之ABS 線路被剪
    斷、SRS 保險絲被拔掉等情。且上訴人使用系爭車輛已長達
    1 年6 個多月，始經原廠開具上開估價，不能證明其所載之
    故障情事於交車時即已存在。而以中古品翻修ABS 、SRS 線
    路電腦應僅各需4,000 元、3,000 元，合計僅需7,000 元。
    (五)上訴人遲至提起本件上訴後始表示交車7 日後就發現變速
    箱打滑云云，與其曾稱交車後20日發現變速箱打滑，前後不
    一，自非可採。而證人丁○○為上訴人熟識之鄰居，其證稱
    看車時忘記檢查行照云云，並非真實。惟丁○○亦證稱，上
    訴人將系爭車輛停放於車庫內，進出一定會使用倒退檔，其
    於交車後2 星期左右知悉變速箱倒退檔故障等語，與上訴人
    主張亦有不同，顯見上訴人此項主張亦非實在等語作為抗辯
    ，並聲明：上訴駁回。
丙、得心證之理由：
  一、按於簡易第二審程序，訴之變更或追加，非經他造同意，
      不得為之；但擴張或減縮應受判決事項之聲明者，不在此
      限，此觀諸民事訴訟法第446 條第1 項、第255 條第1 項
      第3 款及第436 條之1 第3 項規定甚明。查上訴人於上訴
      時，原係請求廢棄原判決不利於上訴人之部分並請求被上
      訴人給付上訴人239,569 元。嗣於本院95年8 月21日言詞
      辯論期日變更訴之聲明為被上訴人應給付上訴人128,400
      元，經核上訴人所為屬減縮應受判決事項之聲明，依首揭
      規定，應予准許，合先敘明。
  二、上訴人起訴主張略以：其於93年8 月11日看車後，被上訴
      人提及除檔位不正及時速表時好時壞外，並無其他問題，
      故兩造以21萬元成立買賣契約，然上訴人於同年月31日發
      現系爭車輛之變速箱有問題，而前往永昇汽車修配廠股份
      有限公司（下稱永昇公司）檢測後得知系爭車輛之自動變
      速箱打滑，且有浸水銹蝕之現象，ABS 、SRS 電腦無法連
      線，導致ABS 、SRS 若有故障亦無法顯示訊息，經該車廠
      進一步檢查後發現係因電源線遭剪斷，又系爭車輛經試車
      後確無ABS 之功能等，足證被上訴人蓄意隱瞞系爭車輛之
      瑕疵。而上訴人於93年8 月11日購車後，迄至同年9 月20
      日止，已支出59,138元之修理費用（變速箱部分），有關
      ABS 、SRS 系統之功能尚未修復，預計修復費用為69,400
      元，為此訴請被上訴人給付128,400 元等語，被上訴人則
      以：上訴人由證人丁○○陪同於93年8 月8 日看車及試車
      ，並檢視系爭車輛之相關證件及保養維修記錄，上訴人及
      證人丁○○當場輪流確認系爭車輛之控鍵是否正常，並進
      行8 公里動態試車，被上訴人當時告訴上訴人系爭車輛車
      齡已有10年之久，無法比照新車進行保固，經協議後系爭
      車輛之買賣價款由原定賣價23萬元降至21萬元，其餘2 萬
      元作為風險承擔及上訴人整理車輛預估花費，嗣系爭車輛
      於93年8 月11日經上訴人指定之修車廠進行底盤及機械運
      作之測試，並確認無大撞及泡水，系爭車輛在辦理過戶完
      成後應屬車況良好之狀態，又上訴人迄今均未提出變速箱
      及ABS 、SRS 系統有何瑕疵之具有公信力報告，是系爭車
      輛在交車時應無上訴人所述之瑕疵。另系爭車輛交付上訴
      人後，因天然災害、自然耗損、或因可歸責於上訴人之事
      由而致生損害者，被上訴人不負保固責任，系爭車輛於交
      付前，均在原廠進行保養維修，且每5,000 公里均有按期
      保養。又被上訴人於93年8 月31日接獲證人丁○○告知系
      爭車輛變速箱有故障時即有立即詢問損害情形，上訴人當
      時僅告知變速箱有打滑及後退檔失效等情，而未告知變速
      箱有浸水鏽蝕之現象，因距交車已有20天，期間涉及人為
      操作，機件自然損耗及天然災害（93年8 月24日、25 日
      適遇艾莉颱風來襲）等因素，系爭車輛縱有損壞亦不應全
      部歸責於被上訴人，又當時被上訴人尚不知ABS 、SRS 系
      統電腦連線有問題，而經詢問車廠關於修理變速箱之費用
      約為1 萬元，遂向上訴人表示願意負擔1 萬元作為道義賠
      償，被上訴人並不負法律上之賠償責任等語作為抗辯，並
      聲明：駁回上訴。
  三、上訴人主張其於93年8 月31日送往永昇公司檢修，確定變
      速箱確有機械故障之情形，另又發現ABS 、SRS 系統電腦
      無法連線等情，為被上訴人所不爭執，堪信為真實。本件
      爭點為上開變速箱打滑（機械故障）及ABS 、SRS 系統故
      障之瑕疵於被上訴人將系爭車輛交付與上訴人時是否已經
      存在。經查：
    (一)關於變速箱部分：
    1.被上訴人主張證人丁○○自被上訴人所刊登之賣車廣告知
      悉被上訴人欲出售系爭車輛，遂於93年8 月1 日與被上訴
      人約定看車及試車，被上訴人即於當日攜帶系爭車輛之相
      關證件及保養維修記錄前往，丁○○檢視上開資料，及實
      際測試系爭車輛內之功能是否正常後，曾向被上訴人表示
      該車之車況良好，事後並在奇摩網站刊登訊息對被上訴人
      為正面評價，且在試車時，被上訴人已告知丁○○系爭車
      輛有時速表時好時壞及檔位開關不正等問題，於同年8 月
      4 日丁○○告知因其個人因素而無法購買系爭車輛，並同
      時表示其鄰居即上訴人有意願購買，兩造遂約定於同年8
      月8 日下午1 時看車及試車，當日上訴人由丁○○陪同檢
      視系爭車輛之相關證件及保養維修記錄，被上訴人則向其
      二人再次介紹系爭車輛之外觀、內裝及引擎等構造，上訴
      人及丁○○當場輪流確認系爭車輛之控鍵是否正常，待靜
      態確認後，上訴人隨即進行8 公里動態試車，試車後，上
      訴人表示有意願購買，而因系爭車輛為1994年出廠，車齡
      已有10年之久，經協議後買賣價款由原定賣價23萬元降至
      21萬元，嗣於93年8 月11日兩造一同前往桃園監理站辦理
      車輛過戶途中，上訴人表示要再將系爭車輛開往其友人位
      於桃園縣八德市的順鎰修理廠進行底盤及機械運作之測試
      ，被上訴人亦表同意，故系爭車輛亦已由該上訴人友人作
      全面檢測，並確認系爭車輛無大撞及泡水等事，之後，兩
      造才前往辦理系爭車輛過戶，且在上訴人查驗過系爭車輛
      之相關證照無誤及點交該車後，才將買賣價款21萬元交付
      被上訴人等情，為上訴人所不爭執，證人丁○○於原審及
      本院95年4 月3 日準備程序期日到場證稱略以：我與被上
      訴人是在網路拍賣時認識的，本來我要買系爭車輛，後來
      家人不同意，上訴人說他有意願購買，後來是由上訴人購
      買系爭車輛，我與被上訴人第一次接觸時就曾試車，後來
      又跟兩造一起試車，當時被上訴人曾表示系爭車輛時速表
      時好時壞及檔位開關不正之問題等語（見原審卷第89 頁
      、本院卷第88頁）。是被上訴人之上開主張，應為可採。
    2.證人丙○○於原審審理時到院雖證稱略以：系爭車輛變速
      箱之機械故障係依據電腦診斷得知，無法經由試車發現等
      語，惟同時證稱略以：系爭車輛進場時變速箱的故障燈有
      亮，所以看得出來有故障等語（見原審第93頁）。準此，
      系爭車輛變速箱故障之內容雖需經電腦診斷始能得知，但
      如變速箱有故障，其故障燈應會亮起。而於上訴人買受系
      爭車輛之過程中，其友人即原本欲購買系爭車輛之丁○○
      除已先試車一次，且於上訴人欲購買前又會同兩造試車，
      又在系爭車輛交車當日，被上訴人又應上訴人之要求，將
      車輛開往上訴人友人經營之修車廠檢測，且曾試車，上訴
      人及其友人均坐在車上等語，亦經上訴人自承在案（見原
      審卷第67頁），是若變速箱於交車前或交車當日已經故障
      ，則故障燈應會亮起，上訴人及丁○○均兩度試車，豈有
      未發現之理？又上訴人之友人既係經營修車廠，以其專業
      能力，豈有不知要注意、查驗儀表板各項訊號之理？而證
      人丁○○於原審審理及本院準備程序期日亦均證稱略以：
      試車時確實沒有發現問題等語（見原審卷第89頁、本院卷
      第88頁）。基上，在被上訴人將系爭車輛交付予上訴人前
      ，系爭車輛既經上訴人及其友人數度就該車之外觀及性能
      進行檢視及測試，而當時上訴人並未表示系爭車輛之功能
      有何運作異常之情事，且系爭車輛之變速箱故障顯示燈亦
      未亮起，則被上訴人主張其將系爭車輛交付予上訴人時，
      變速箱之功能仍處於正常運作狀態，尚非無據。
    3.又上訴人於本院審理時雖陳稱其於交車後7 日內即知悉變
      速箱故障，倒車要用力踩油門才會動等語（見本院卷第89
      頁）。惟此與其於原審94年3 月3 日審理時陳稱略以：變
      速箱確實是在交車後2 星期發現者，已有不同，尚難遽採
      。雖證人丁○○證稱略以：在交車後半個月後，上訴人曾
      跟我說他使用倒車檔時有問題等語（見本院卷第89頁）。
      惟查上訴人於93年9 月1 日經永昇公司告知變速箱故障後
      ，隨即於同年月8 日向桃園縣政府警察局八德分局八德派
      出所提出告訴，旋即於同年月22日提起本件訴訟（見原審
      卷第76頁、第3 頁），是上訴人何時發現變速箱故障，應
      以其提起訴訟時之記憶最深而可信，而上訴人於起訴時陳
      明略以：我於93年8 月31日發現變速箱有問題而到永昇公
      司檢修等語（見原審卷第3 頁）。況且變速箱係汽車之重
      要零件，不但可能影響行車安全，又係有關於是否請求被
      上訴人負瑕疵擔保責任問題，以上訴人購買系爭車輛前再
      三檢測、試車之謹慎態度，則如其於交車後7 日或2 星期
      內即發現上開瑕疵，則其豈有遲至95年8 月31日始將車輛
      送交永昇公司檢修之理？另查上訴人之車輛進出車庫均會
      使用到倒車檔乙節，亦據證人丁○○證述在案（見本院卷
      第90頁），則在93年8 月31日前，系爭車輛已有如上訴人
      主張之瑕疵，則上訴人豈有未發現之理？
    4.綜上，應認上訴人主張被上訴人交付系爭車輛時存有變速
      箱故障之瑕疵乙節，尚不能證明，而上訴人又未另聲明其
      他證據供本院斟酌，是上訴人之此項主張，不能採信。
    (二)關於ABS、SRS系統部分：
    1.證人丙○○於本院準備程序到院證稱略以：系爭車輛啟動
      後，ABS 、SRS 之顯示燈會先亮起，若無故障，則熄滅；
      至於雖有故障而顯示燈仍熄滅之情形係偶發情況等語（見
      本院卷第62頁、第63頁）。準此，在ABS 、SRS 系統正常
      狀態下，車輛啟動時，其顯示燈會先亮起，若無故障，顯
      示燈應隨後熄滅。
    2.上訴人買受系爭車輛之過程中，上訴人及其友人丁○○曾
      兩度試車，試車時確實沒有發現問題，亦經丁○○證述在
      案，且在系爭車輛交車當日，兩造又將車輛開往上訴人友
      人經營之修車廠檢測，且曾試車，上訴人及其友人均坐在
      車上等語，亦經上訴人自承在案，是若ABS 、SRS 系統確
      實無法連線，則故障燈應會亮起，上訴人及丁○○均兩度
      試車，豈有未發現之理？又上訴人之友人既係經營修車廠
      ，以其專業能力，豈有不知要注意、查驗儀表板各項訊號
      之理？上訴人雖主張證人丙○○曾告知ABS 、SRS 系統之
      故障燈電源線被剪掉，所以不會亮等語，惟查證人丙○○
      於原審審理時證稱略以：因為不在上訴人請求維修範圍，
      所以沒有檢測除變速箱外之其餘故障燈之電線是否被剪掉
      ，我沒有印象曾告知上訴人部分故障顯示燈被剪掉乙事等
      語（見原審卷第94頁），是上訴人之上開主張，不能遽採
      ；況且，故障顯示燈並非於各該零件故障時才亮起，而係
      在車輛啟動時，即會亮起，無故障時隨即熄滅，有故障時
      則持續亮燈，是若將其電源線剪掉，於車輛啟動時，該故
      障顯示燈即自始不亮，反而使人警覺該零件是否已經故障
      ，則若係被上訴人有意使購車者不能發現ABS 、SRS 系統
      故障而剪掉電源線，豈非弄巧成拙？又若被上訴人有意剪
      掉該電源線，其又為何不一併剪掉變速箱之電源線？上訴
      人及其友人試車、檢測時若確實曾發現ABS 、SRS 系統之
      故障顯示燈未曾亮起，則以其友人之專業能力，何以未提
      出該系統故障之質疑？
    3.又上訴人係經永昇公司人員之告知，始知悉ABS 、SRS 無
      法連線之故障，此時上訴人已使用系爭車輛20日，若ABS
      、SRS 系統之電源線遭上訴人剪掉致故障顯示燈不亮，則
      何以上訴人未發現？
    4.綜上，應認上訴人主張被上訴人交付系爭車輛時存有ABS
      、SRS 系統無法連線之瑕疵乙節，尚不能證明，而上訴人
      又未另聲明其他證據供本院斟酌，是上訴人之此項主張，
      亦不能採信。
  四、上訴人既不能證明被上訴人交付系爭車輛時，有如其主張
      之上開瑕疵存在，則上訴人請求被上訴人負瑕疵擔保責任
      即應給付其128,400 元，即屬無據，不能准許。原審為上
      訴人敗訴之判決，其理由雖有不同，但結論則無二致，上
      訴意旨指摘原判決不當，求予廢棄改判，為無理由，其上
      訴應予駁回。
  五、本件事實已臻明確，兩造其餘之攻擊或防禦方法，經本院
      斟酌後，認為與判決基礎之事實並無影響，均不足以影響
      本裁判之結果，自無庸一一詳予論駁之必要，附此敘明。
丁、訴訟費用負擔之依據：民事訴訟法第78條。
中　　華　　民　　國　　96　　年　　1 　　月　  4   　日
                  民事第三庭審判長法　官　潘進柳
                                  法  官  陳清怡
                                  法　官　林望民
以上正本證明與原本無異。
本件不得上訴。
中　　華　　民　　國　　96　　年　　1 　　月　　4   　日
                                  書記官  曾建中
